臺灣臺北地方法院刑事判決　　　　　　　100年度訴字第418號
公　訴　人　臺灣臺北地方法院檢察署檢察官
被　　　告　林偉淵
選任辯護人　黃重鋼律師
　　　　　　林詠嵐律師
上列被告因毒品危害防制條例案件，經檢察官提起公訴（一○○
年度偵字第三八七一號），本院判決如下：
    主  文
林偉淵販賣第一級毒品，累犯，處有期徒刑拾陸年。扣案之第一
級毒品海洛因包（合計驗餘淨重零點伍零捌公克）均沒收銷燬
之，包裹上開海洛因之外包裝袋個及販賣毒品所得新臺幣壹仟
元均沒收。
    事  實
一、林偉淵前於民國九十五年間，因公共危險案件，經臺灣士林
    地方法院以九十五年度士交簡字第七六六號判決判處有期徒
    刑三月確定，於九十五年十二月十日縮刑期滿執行完畢，復
    於九十七年間，因違反毒品危害防制條例案件，經臺灣板橋
    地方法院以九十七年度訴字第三三五三號判決判處有期徒刑
    八月確定，於九十八年十月十七日縮刑期滿執行完畢。明知
    海洛因業經公告列為毒品危害防制條例第二條第二項第一款
    所規定之第一級毒品，不得販賣、持有，竟意圖營利，基於
    販賣第一級毒品海洛因（下稱海洛因）之犯意，於民國一○
    ○年一月三十一日上午七時十分許，在臺北市○○區○○街
    一○一號旁，以新臺幣（下同）一千元之價格，販賣海洛因
    二包（驗餘淨重零點一六九公克）予江金城。嗣經警據報循
    線在現場埋伏，發現林偉淵與江金城上開交易毒品情事，隨
    即趨前將二人逮捕，並自江金城身上扣得林偉淵所販賣之海
    洛因二包，自林偉淵身上扣得販賣毒品所得一千元及海洛因
    一包（驗餘淨重零點三三九公克）。
二、案經臺北市政府警察局信義分局報告臺灣臺北地方法院檢察
    署檢察官偵查起訴。
    理  由
壹、證據能力：
一、按被告以外之人於檢察事務官、司法警察官或司法警察調查
    中所為之陳述，與審判中不符時，而先前之陳述具有較可信
    之特別情況，且為證明犯罪事實存否所必要者，得為證據，
    刑事訴訟法第一百五十九條之二定有明文，查證人江金城於
    警局詢問時所為之陳述，對於被告而言，固屬被告以外之人
    於審判外之陳述，嗣證人江金城上揭警詢中之陳述與本院審
    理時之證述亦有不符，然查證人江金城於警詢時之陳述，業
    據其於偵查、審理中自承：警詢筆錄是我自己講的，做筆錄
    時警察沒有對我怎麼樣，我之前在警局做筆錄時所言，都是
    自願講的等語（偵查卷第八六、八七頁、本院卷第五八頁參
    照），且證人即本案查獲員警葉家宏於偵查、審理結證稱：
    江金城的警詢筆錄是我製作的，是江金城自己在警詢時陳述
    說他跟被告買毒品，我沒有對江金城有誘導、刑求或不法取
    供之行為，是江金城自己的陳述，他自己講出來的，我有對
    江金城製作筆錄之錄影錄音光碟，而且我有當場朗讀江金城
    的筆錄給他聽，他聽過後才簽名的，我沒有叫江金城說是向
    被告買的，我只有要他照事實回答等語（偵查卷第八六、八
    七頁、本院卷第五八頁反面參照），是以無證據證明證人江
    金城於警詢之證述非屬渠任意性所為，且距本案發生時間較
    近，記憶清晰，甚且尚未衡量其自身及被告於刑事責任之利
    害關係，以證人江金城與被告間並無仇恨怨隙之關係，料無
    憑空虛構以誣陷被告之可能，而證人江金城於警詢時所為之
    陳述，具有較可信之特別情況，且為證明犯罪事實之存否所
    必要，自得作為本案證據，而具證據能力，被告之辯護人所
    稱證人江金城於警詢時之陳述無證據能力，尚非可採，揆諸
    前開說明，證人江金城於警詢時之陳述，得為證據，而有證
    據能力。
二、另按被告以外之人於審判外之言詞或書面陳述，除法律有規
    定者外，不得作為證據；又被告以外之人於審判外之陳述，
    雖不符合同法第一百五十九條之一至第一百五十九條之四之
    規定，但經當事人於審判程序同意作為證據，法院審酌該言
    詞陳述或書面陳述作成時之情況，認為適當者，亦得為證據
    ；又當事人、代理人或辯護人於法院調查證據時，知有第一
    百五十九條第一項不得為證據之情形，而未於言詞辯論終結
    前聲明異議者，視為有前項之同意，刑事訴訟法第一百五十
    九條第一項及第一百五十九條之五分別定有明文。查本判決
    其餘所引用之各項證據方法之證據能力，當事人及辯護人於
    本院準備程序及審判期日中均未予爭執，且迄至言詞辯論終
    結前亦未再聲明異議，本院審酌該等言詞陳述及書面陳述作
    成時之情況，並無不宜作為證據之情事，依刑事訴訟法第一
    百五十九條之五之規定，自得作為證據，合先敘明。
貳、實體方面：
一、證據之認定：
  (一)訊據被告林偉淵固不否認於一○○年一月三十一日上午七時
    十分許，在臺北市○○區○○街一○一號旁，交付海洛因二
    包（驗餘淨重零點一六九公克）予江金城，並自江金城收受
    一千元之事實，惟矢口否認有何販賣海洛因予江金城之行為
    ，辯稱：江金城於一○○年一月三十日早上在臺北市○○區
    ○○街一○一號旁託我幫他買一千元左右的海洛因，他說如
    果我有買的話，會再拿錢給我，我本來不想幫他買，但是我
    跟他很親密，而且他一直求我，我就答應，當天晚上我就到
    三重區公所附近跟一個綽號「大頭」年約三十歲之人購買海
    洛因，我向大頭買三包海洛因，其中二包是我幫江金城買的
    ，其中一包是我要的，三包總共三千多元，買到海洛因後，
    我隔天早上很早就到臺北市○○區○○街一○一號旁喝美沙
    酮，江金城問我是否有買到，我就說有，我就把二包海洛因
    給江金城，江金城交給我一千元云云。
  (二)經查：
  1.上開事實，業據證人江金城於警詢中供證歷歷。其證稱：我
    看見警察來盤查，所以將裝在夾鍊袋的嗎啡海洛因毒品用灰
    色絕緣體捆住二小包在現場隨手（原本握在手中）就丟棄在
    路上，之後警察在現場發現裝在夾鍊袋的海洛因毒品用灰色
    絕緣體捆住二小包，揀起問我，我承認是我丟的也是我所有
    的，我是將嗎啡（海洛因）毒品加水用針筒注射在臀部皮膚
    中，我沒有每天施用嗎啡（海洛因）毒品，有錢時才有施打
    ，我是跟一名綽號「老二」男子購買，購買地點在臺北市○
    ○街一○一號旁邊，就買這一次，警方盤查我的時候，還有
    一名綽號「老二」男子在現場，「老二」約一百六十至一百
    七十公分左右、體型胖、年約五十歲、戴灰色毛髮帽、身穿
    長袖淡黃色夾克及藍色牛仔長褲，我沒有刻意跟他連絡，我
    知道「老二」每天早上六點多都會在萬華區○○街一○一號
    出現，因為「老二」有喝美沙酮，我跟「老二」是在臺北市
    ○○區○○街一○一號認識的，我跟他認識約半年時間，平
    常沒有往來，只有每天去喝美沙酮時會見面，我這次被警察
    抓到的二小包海洛因就是在臺北市○○區○○街一○一號旁
    拜託「老二」購買的，我只跟「老二」買這一次嗎啡（海洛
    因）毒品，我是用一千元（千元鈔一張）跟「老二」購買嗎
    啡（海洛因）毒品，我在現場拿出一千元跟他拜託要買嗎啡
    （海洛因）毒品，將錢當場交給「老二」後，「老二」當場
    就將嗎啡（海洛因）毒品二小包交給我（夾鍊袋裝海洛因毒
    品用灰色絕緣體捆住二小包），我有看見「老二」從藏匿在
    手上的手套中拿出二小包嗎啡毒品（海洛因）交給我，我到
    現場看到「老二」，就拿出一千元跟他說拜託耶有無辦法拿
    東西，錢給「老二」後他沒回答，就直接將藏匿在手套中二
    小包嗎啡（海洛因）當場交給我，警方現場盤查的「老二」
    就是販賣嗎啡毒品二小包給我的人，警方在被告牛仔褲口袋
    發現的二千元，其中一千元就是我購買嗎啡毒品二小包的錢
    等語（偵查卷第二十至二五頁參照）。又證人葉家宏到庭具
    結證稱：我們查獲吸食、持有毒品的嫌犯，他抱怨怎麼都抓
    這個，不去抓賣毒的人，我就說你可以提供情資，我們就會
    去查緝，他就說聽說昆明院區每天有很多戒毒的人在這邊喝
    美沙酮，聽說有個叫「老二」的人，長得胖胖的，差不多五
    十歲左右，每天早上六、七點在那邊販賣小包毒品，所以我
    們就好幾天到現場查看，一○○年一月三十日早上我們就到
    達該處，但是目標還不是很明確，我們就在那邊觀看，過程
    中有發現被告與情資上的型態很像，我們就特別注意被告的
    長相，也注意他的座車，從車牌號碼調取車籍資料，車子是
    登記被告母親的名字，然後過濾全戶戶籍資料，查知被告有
    毒品前科，並調出照片，確認是被告，在跟監光碟中可以看
    到，被告與一位陌生男子有兩手瞬間交換東西的動作，以我
    們的經驗判斷，被告應該就是在販賣海洛因，就是情資上的
    那個人，第二天即一○○年一月三十一日，我們因想在確認
    後再去聲請搜索票，早上六時就到達臺北市○○區○○街一
    ○一號昆明院區，這次車子停的方向在他們交易的對面，江
    金城六點多左右先到，他在院區門口來回走動，好像很焦慮
    的樣子，林偉淵是騎機車來，他一到院區門口就停下來，就
    直接走向江金城，然後兩個人直接走到院區旁邊的巷子交易
    ，我看江金城手上拿錢，林偉淵有把錢接過去，然後把東西
    交給江金城，依照我們的經驗認為他們在交易毒品，所以就
    過去查緝，他們看我們是陌生人衝過去，就一人往一個方向
    走開，我攔住被告，表明員警的身分，我們問被告手上是否
    有毒品，被告主動拿開左手手套，裡面有一包海洛因，我們
    跟他說你剛才交易的錢放在那裡請交出來，被告也很主動從
    右邊口袋拿出二千元，我問被告剛剛賣的錢是不是這二千元
    ，被告說不是，只有一千元，另外一千元是他自己的，但是
    我問他是否在交易毒品，他都沒有講話，江金城那時候趁機
    把捲成二小包的毒品丟在地上，被其他員警看到，江金城也
    承認這二包毒品是剛才向被告買的，坦承剛剛拿一千元給被
    告，這一千元是他的沒錯，所以我們就帶回偵辦等語（本院
    卷第五四至五六頁參照）。且由證人江金城處扣得之白色粉
    末二袋（驗餘淨重零點一六九公克）及自被告身上扣得之白
    色粉末一袋（驗餘淨重零點三三九公克），經送交通部民用
    航空局航空醫務中心以氣相層析質譜儀法鑑定之結果，均檢
    出海洛因成分，有交通部民用航空局航空醫務中心一○○年
    二月十七日航藥鑑字第一○○○六六六號、第000000
    0號毒品鑑定書在卷可佐（偵查卷第九二、九五頁參照），
    復有販賣所得一千元扣案可證，應足擔保證人江金城及葉家
    宏上開不利於被告之供證，與事實相符。
  2.被告雖辯稱：證人江金城拜託其幫忙買云云。惟查：被告於
    警詢供稱：江金城於一○○年一月三十日上午七時在臺北市
    ○○街一○一號旁拜託我幫他購買一千元的海洛因毒品，一
    ○○年一月三十一日上午七時許江金城向我詢問有沒有幫他
    購買，我回答有，而江金城在現場拿出一千元當場將錢交給
    我，我也從藏匿在左手套中拿出兩小包海洛因毒品交給江金
    城云云（偵查卷第十三頁參照）；一○○年一月三十一日偵
    訊時供稱：江金城在一○○年一月三十日早上叫我幫他拿一
    千元的毒品，地點也是在峨嵋街一○一號旁，我們去喝美沙
    酮時他叫我幫他買，我與江金城約定今日早上將買到的海洛
    因交給他云云（偵查卷第六四頁參照）；一○○年二月二十
    三日偵訊時供稱：江金城託我去買海洛因，我們是合夥去買
    的，他託我去買，我們一起用…當時他沒有跟我說要買多少
    錢，他是跟我說買完之後再給我錢云云（偵查卷第七八、八
    十頁參照）；一○○年三月三日偵訊時供稱：我與江金城二
    人要一起合用云云（偵查卷第八八頁參照），前後辯解情詞
    不一，則被告究係代證人江金城購買海洛因，抑或與證人江
    金城合資購買？證人江金城是否預先告知被告所欲購買之金
    額？況被告不知證人江金城委其購買海洛因之金額、數量，
    何能幫忙購買甚或合資購買，亦與證人江金城於警詢中所述
    ：我在現場拿出一千元跟被告拜託要買海洛因毒品，將錢當
    場交給被告後，被告當場就將海洛因毒品兩小包交給我等語
    （偵查卷第二二頁參照），判然不合，難以信實。又證人江
    金城於偵查中改稱：三十日早上七點多在喝美沙酮的地方跟
    被告拜託幫我買海洛因，我是在昆明醫院正門旁邊的側門跟
    被告碰面，當時側門還沒有開，我就拜託他，當天我要拿一
    千元給他，結果他就說不要拿，等明天再看看，我三十一日
    在昆明院區那邊等喝美沙酮，就看到被告騎車過來，他跟我
    點頭，我就知道他有買到，於是我就把一千元給他，他跟我
    說有兩袋，我們一起吸，結果要去買注射針筒時，警察就來
    了云云（偵查卷第七九頁參照）；我是前一天早上六、七點
    在喝美沙酮的地方遇到被告，我拜託他買，但他不肯，之後
    我一直拜託他，後來他才說他明天再看看。隔天我看到被告
    ，被告跟我點個頭，我想他有了，於是我就去跟他拿，我是
    請他幫我買一千元的毒品，被告幫我買兩小包，被告說那兩
    小包我們兩人一起施用云云（偵查卷第八七頁參照）；於本
    院結證稱：一○○年一月三十日我拜託被告幫我買嗎啡，被
    告不要，我一直求他，被告才答應，隔天再看看，隔天被告
    來的時候就點頭，我就過去，我就拿出一千元，被告拿嗎啡
    兩包給我，被告一開始說要請我，我就說你也是花錢向別人
    買的，所以我就拿一千元給他，我之前在檢察官前說兩包是
    一人一包，是因為害怕，其實兩包都是給我的云云（本院卷
    第五六頁反面、第五七頁參照），非唯與其自己先前之供證
    齟齬，亦與被告所辯情節有所扞格，無可置信。此外，本院
    於一○○年八月三日審判期日當庭勘驗一○○年一月三十日
    之蒐證光碟，勘驗結果為：「一○○年一月三十日蒐證光碟
    全長十七分十八秒，沒有標示錄影實際時間為何，所標示之
    錄影時間為倒數之方式，錄影一開始，為被告身著黃色雨衣
    ，左手戴白色工作手套，並持一串鑰匙，右手戴黑色露指手
    套，站在昆明院區側門與三、四位不知名之男子站著聊天，
    錄影時間倒數十五分零六秒時，有一名身著紅色夾克之男子
    走近，被告即趨前與該名男子一同走至峨嵋街一○三巷口，
    二人交談，並且有交換物品之動作，時間倒數至八分三十一
    秒時，被告走至附近民宅騎樓下，與一名身著深色衣服及深
    色棒球帽之男子交談，倒數至六分零二秒時，被告走至民宅
    騎樓變電箱旁，倒數至五分十秒時，陸續有兩、三名不知名
    之男子走近被告，與被告攀談，倒數至三分時，被告與一名
    身著深色衣服之男子交談，倒數至一分時，被告獨自一人走
    進昆明院區」，經檢察官詢之被告錄影光碟中與其聊天、接
    觸之人有無證人江金城，被告答稱：「無，我每天都是早上
    七點多的時候到昆明院區，排隊等喝美沙酮，七點半喝美沙
    酮時就會離開，因為家裡有年邁的母親需要照顧，所以不會
    在昆明院區逗留太久」等語，旋復改稱：「昆明院區騎樓邊
    戴白色棒球帽的那個人就是江金城」云云，惟經本院再次勘
    驗上開蒐證光碟，勘驗結果為：「該名男子多是向畫面右側
    第二位男子，或是面朝昆明院區，沒有與被告單獨對話之情
    形」（本院當日審判筆錄參照），足認被告與證人江金城於
    案發前日無何接觸、交談之行為，是被告所辯於案發前日受
    證人江金城所託購買毒品一節，無足採憑，應係被告於案發
    當日因證人江金城交付一千元即起意販賣海洛因，證人江金
    城於偵查及本院審理中所證無非附和迴護被告之詞，不能資
    為有利於被告認定之依憑。
  3.證人江金城自被告處獲取毒品海洛因，須支付金錢作為對價
    ，非無償取得。毒品海洛因係政府列管之違禁物品，查緝甚
    嚴，取得不易，苟被告無何營利意圖，何來甘冒繫獄之風險
    而有藉出讓海洛因以換取金錢之舉？又販賣毒品因屬違法行
    為，非可公然標定賣價陳列，供特定消費者參考比較，尤無
    公定之價格以備查考，無論瓶乘、袋裝或紙包，咸得分裝增
    減分量，每次買賣之價差，亦往往視雙方資力之厚薄、關係
    之深淺、需求之數量、取得之難易、販賣者渴求資金之程度
    等而有所不同，未可一概而論，尤其販賣之利得情形除當事
    人坦承及價量俱臻明確外，委難察得實情，惟販賣之人無論
    藉價差或量差從中牟利，其以營利為鵠的之旨則一。毒品海
    洛因之取得既屬不易，價值不菲，辯護人雖提出臺灣板橋地
    方法院九十九年度訴字第二九六三號刑事判決內載販賣海洛
    因之價格及重量以供調查（本院卷第六五至七五頁參照）；
    惟其情縱然無訛，遑論該案之犯罪行為人、時間、地點及行
    為態樣、手法與本案已屬不同，且被告因病待業中，家庭經
    濟狀況貧寒（偵查卷第九頁參照），顯見被告並非豪闊之屬
    ，無豐裕穩定之收入，又無何事證足認其出讓海洛因予江金
    城，係按同一價格轉讓，確未牟利。被告不辭危險與勞費而
    賣出毒品海洛因予江金城，乃基於營利之意圖而為，洵堪認
    定。
  (三)綜上所述，被告所辯，無非避就卸責之詞，不足採信。本案
    事證明確，被告犯行堪予認定，應依法論科。
二、論罪科刑之法律理由：
  (一)按海洛因為毒品危害防制條例第二條第二項第一款所稱之第
    一級毒品，依法不得販賣、轉讓、持有。核被告林偉淵所為
    ，係犯毒品危害防制條例第四條第一項販賣第一級毒品罪。
    被告持有第一級毒品海洛因後進而販賣，持有之低度行為為
    其販賣之高度行為所吸收，不另論罪。
  (二)查被告有如事實一之部分所載之犯罪科刑執行情形，有臺灣
    高等法院被告前案紀錄表一份在卷可稽，其前受有期徒刑執
    行完畢，於五年以內故意再犯本件有期徒刑以上之罪，為累
    犯，應依刑法第四十七條第一項之規定加重其刑，惟販賣第
    一級毒品罪之法定本刑為死刑、無期徒刑部分，依法不得加
    重，是僅就得併科之罰金刑部分加重其刑。
  (三)本件得以證明被告販賣海洛因行為之對象及次數，僅江金城
    一人一次，數量驗餘淨重僅零點一六九公克，販賣所得僅一
    千元，所生危害及獲利均至為有限，犯罪情節尚非極為重大
    ，倘諭知死刑或無期徒刑，在客觀上足以引起一般之同情，
    非無可資憫恕之處，縱科以法定最低度之無期徒刑，猶嫌過
    重，所犯上開販賣第一級毒品罪，依刑法第五十九條規定，
    酌量減輕其刑。其有刑之加重及減輕事由各一，應先加後減
    之。
  (四)爰審酌被告明知第一級毒品海洛因係屬戕害人身心之毒品，
    竟為貪圖不法利益，利用前往醫療院所戒癮治療之機會，鋌
    而走險販賣他人施用，危害社會治安及國民健康甚鉅，且販
    賣毒品為世界各國戮力查緝之萬國公罪，第一級毒品海洛因
    足以使施用者導致精神障礙、性格異常，甚至造成生命危險
    之生理成癮性及心理依賴性，惟斟酌被告販賣第一級毒品海
    洛因之數量及犯罪所得非鉅，量處如主文所示之刑，以資懲
    儆。
  (五)扣案之被告販賣予證人江金城海洛因二包（驗餘淨重零點一
    六九公克），及自被告身上扣得之海洛因一包（驗餘淨重零
    點三三九公克），均經鑑定為第一級毒品無訛，應依毒品危
    害防制條例第十八條第一項前段之規定，均諭知沒收銷燬之
    。次按毒品危害防制條例第十八條第一項規定，得諭知沒收
    並銷燬之者，以查獲之毒品及專供製造或施用毒品之器具為
    限，並不及於毒品之外包裝。而毒品外包裝既係用於包裹毒
    品，防其裸露、潮濕，便於攜帶販賣，亦係供販賣毒品所用
    之物，應依毒品危害防制條例第十九條第一項之規定宣告沒
    收之，方屬適法（最高法院九十二年度臺上字第一二八八號
    、九十二年度臺上字第一二七五號、八十九年度臺上字第四
    五三一號、八十八年度臺上字第五○三三號、八十八年度臺
    上字第五○三二號判決意旨參照）。故包裝上開第一級毒品
    海洛因之包裝袋三個，既係用以包裹毒品，防其裸露、潮濕
    ，便於攜帶販賣，自應依毒品危害防制條例第十九條第一項
    之規定，諭知沒收。扣案之一千元係被告因本件販賣毒品犯
    行所得之財物，應依毒品危害防制條例第十九條第一項之規
    定，併予宣告沒收。
據上論斷，應依刑事訴訟法第二百九十九條第一項前段，毒品危
害防制條例第四條第一項、第十八條第一項前段、第十九條第一
項，刑法第十一條前段、第四十七條第一項、第五十九條，判決
如主文。
本案經檢察官王巧玲到庭執行職務
中    華    民    國   100    年    8     月    19    日
                  刑事第九庭審判長法  官  林怡秀
                                  法  官  鄭富城
                                  法  官  徐淑芬
以上正本證明與原本無異。
如不服本判決，應於收受送達後十日內向本院提出上訴書狀，其
未敘述上訴之理由者並得於提起上訴後十日內向本院補提理由書
（均須按他造當事人之人數附繕本）「切勿逕送上級法院」。
                                  書記官  劉郅享
中    華    民    國   100    年    8     月    19    日
附錄本案論罪科刑法條全文
毒品危害防制條例第四條：
製造、運輸、販賣第一級毒品者，處死刑或無期徒刑；處無期徒
刑者，得併科新臺幣二千萬元以下罰金。
製造、運輸、販賣第二級毒品者，處無期徒刑或七年以上有期徒
刑，得併科新臺幣一千萬元以下罰金。
製造、運輸、販賣第三級毒品者，處五年以上有期徒刑，得併科
新臺幣七百萬元以下罰金。
製造、運輸、販賣第四級毒品者，處三年以上十年以下有期徒刑
，得併科新臺幣三百萬元以下罰金。
製造、運輸、販賣專供製造或施用毒品之器具者，處一年以上七
年以下有期徒刑，得併科新臺幣一百萬元以下罰金。
前五項之未遂犯罰之。